【裁判字號】    95,台上,913
【裁判日期】    950504
【裁判案由】    確認債權不存在等
【裁判全文】
最高法院民事裁定              九十五年度台上字第九一三號
    上  訴  人  甲○○
    訴訟代理人  李宗輝律師
    被 上訴 人  乙○○
上列當事人間請求確認債權不存在等事件，上訴人對於中華民國
九十三年十二月十日台灣高等法院第二審判決（九十三年度上字
第三七號），提起上訴，本院裁定如下：
    主  文
上訴駁回。
第三審訴訟費用由上訴人負擔。
    理  由
按上訴第三審法院，非以原判決違背法令為理由，不得為之。又
提起上訴，上訴狀內應記載上訴理由，表明原判決所違背之法令
及其具體內容，暨依訴訟資料合於該違背法令之具體事實，其依
民事訴訟法第四百六十九條之一規定提起上訴者，並應具體敘述
為從事法之續造、確保裁判之一致性或其他所涉及之法律見解具
有原則上重要性之理由。同法第四百六十七條、第四百七十條第
二項定有明文。而依同法第四百六十八條規定，判決不適用法規
或適用不當者，為違背法令；依同法第四百六十九條規定，判決
有該條所列各款情形之一者，為當然違背法令。是當事人提起上
訴，如以同法第四百六十九條所列各款情形為理由時，其上訴狀
或理由書應表明該判決有合於各該條款規定情形之具體內容，及
係依何訴訟資料合於該違背法令之具體事實。如依同法第四百六
十八條規定，以原判決有不適用法規或適用法規不當為理由時，
其上訴狀或理由書應表明該判決所違背之法令條項，或有關判例
、解釋字號，或成文法以外之習慣或法理等及其具體內容，暨係
依何訴訟資料合於該違背法令之具體事實，並具體敘述為從事法
之續造、確保裁判之一致性或其他所涉及之法律見解具有原則上
重要性之理由。上訴狀或理由書如未依上述方法表明，或其所表
明者與上開法條規定不合時，即難認為已合法表明上訴理由，其
上訴自非合法。本件上訴人對於原判決提起上訴，雖以該判決違
背法令為由，惟核其上訴理由狀所載內容，無非仍就原審取捨證
據、認定事實之職權行使，指摘其為不當，並就原審已論斷者，
泛言未為論斷，而非表明該判決所違背之法令及其具體內容，暨
依訴訟資料合於該違背法令之具體事實，並具體敘述為從事法之
續造、確保裁判之一致性或其他所涉及之法律見解具有原則上重
要性之理由，難認其已合法表明上訴理由。依首揭說明，應認其
上訴為不合法。又按票據為文義證券及無因證券，執票人就票據
之原因關係並不負舉證責任。查本件上訴人主張被上訴人持有伊
簽發三張本票，第二張面額新台幣（下同）四百四十四萬九千一
百四十五元之本票係擔保第一張面額四百二十四萬九千一百四十
五元之本票，兩造間就第二張本票無原因關係存在，且第三張面
額四百二十五萬九千二百四十元之本票已清償五十五萬元，超過
三百七十萬九千二百四十元之債權亦不存在，而被上訴人持第二
張及第三張本票對伊聲請拍賣抵押物強制執行，受償六百五十八
萬二千二百八十八元，超過三百七十萬九千二百四十元部分，即
二百八十七萬三千零四十八元，係不當得利之事實，訴請確認第
二張本票及第三張本票超過三百七十萬九千二百四十元部分之債
權不存在，並命被上訴人返還不當得利。原審以上訴人未能舉證
證明被上訴人對第二張本票之原因關係不存在，亦未能就該第三
張本票之清償五十五萬元事實舉證證明，因而為上訴人敗訴之判
決，並無違背法令之情形。再者，本件被上訴人從未主張系爭本
票之原因關係為消費借貸，或任何原因關係之具體事實（見一審
卷第九七頁、第一一三頁），原審未命被上訴人就其持有第二張
本票之基礎原因關係存在負舉證責任，要無違背舉證責任分配原
則之可言，併此敘明。
據上論結，本件上訴為不合法。依民事訴訟法第四百八十一條、
第四百四十四條第一項、第九十五條、第七十八條，裁定如主文
。
中    華    民    國  九十五  年    五    月    四    日
                      最高法院民事第七庭
                          審判長法官  劉  延  村
                                法官  劉  福  來
                                法官  黃  秀  得
                                法官  吳  謀  焰
                                法官  李  寶  堂
      本件正本證明與原本無異
                                      書  記  官
中    華    民    國  九十五  年    五    月   十七   日
                                                      Ｑ


司法院資訊處製作；財團法人民間司法改革基金會備份。
